【裁判字號】    98,交聲,300
【裁判日期】    980603
【裁判案由】    違反道路交通管理處罰條例聲明異議
【裁判全文】
臺灣新竹地方法院交通事件裁定         97年度交聲字第499號
                                     98年度交聲字第300號
移送機關即
原處分機關  交通部公路總局新竹區監理所
異  議  人
即受處分人  甲○○
上列異議人即受處分人因違反道路交通管理處罰條例案件，對於
交通部公路總局新竹區監理所97年10月7日所為之竹監營字第裁5
0-E00000000號、竹監營字第裁50-E00000000號裁決書聲明異議
，本院裁定如下：
    主  文
原處分均撤銷。
甲○○不罰。
    理  由
一、原處分意旨略以：異議人即受處分人甲○○所有之車牌號碼
    BF3-771號重型機車於民國97年7月3日下午1時50分許，行經
    新竹市○○路、北大路時，有機器腳踏車駕駛人未依規定戴
    安全帽、行駛道路時使用手持式行動電話通話及拒絕停車接
    受稽查而逃逸之違規行為，經新竹市警察局第一分局西門派
    出所警員以異議人有違反道路交通管理處罰條例第31條第6
    項、第31條之1 第2 項、第60條第1 項規定，填掣竹縣警交
    字第E00000000 號、第E00000000 號舉發違反道路交通管理
    事件通知單逕行舉發。嗣異議人於應到案日期（97年8 月3
    日）前提出申述，經原處分機關函請舉發機關調查結果，仍
    認異議人所有之車輛有上開違規行為，原處分機關乃依道路
    交通管理處罰條例第31條第6 項、第31條之1 第2 項（裁決
    書誤載為第31條第2 項）、第60條第1 項及第63條第1 項之
    規定，於97年10月7 日以竹監營字第裁50-E00000000號、竹
    監營字第裁50-E00000000號裁決書裁處異議人罰鍰共計新臺
    幣（下同）4,500 元，並記違規點數1 點。
二、異議意旨略以：異議人於97年7 月3 日騎乘車牌號碼BF3-77
    1 號機車至新竹科學園區普生股份有限公司上班，於上午10
    時36分刷卡進廠，嗣於同日上午11時5 分刷卡出廠並開公司
    公務車至臺北出差，有所附之普生公司費用報告表、國立臺
    灣大學臨時停車場入出場繳費發票、中油公司汀州路站加油
    發票、兆豐商銀轉帳記錄、異議人之0000000000號行動電話
    發話及受話記錄各1 份等資料可證，異議人絕不可能在舉發
    時間駕駛上開機車出現在舉發現場，應為舉發單誤植車號，
    爰依法聲明異議等語。
三、按法院受理有關交通案件，準用刑事訴訟法之規定，為道路
    交通管理處罰條例第89條定有明文。又按認定受處分人違規
    之事實，應依證據認定之，無證據不得認定違規事實，為前
    述道路交通管理處罰條例第89條規定而準用刑事訴訟法第15
    4條第2項之規定。又事實之認定，應憑證據，如未能發現相
    當證據，或證據不足以證明，自不能以推測或擬制之方法，
    以為裁判基礎。再認定不利於被告之事實，須依積極證據，
    苟積極證據不足為不利於被告事實之認定時，即應為有利於
    被告之認定，更不必有何有利之證據，此有最高法院40年臺
    上字第86號、30年上字第816號判例足資參照。是法院於審
    理行為人違反道路交通管理處罰條例案件，當踐行完畢調查
    證據之程式後，為事實之認定時，如就原處分機關所認定之
    行為人違規之事實仍有合理之訴訟上懷疑，而無法百分之百
    確信行為人確有該當於道路交通管理處罰條例各該處罰條文
    之構成要件事實者，即應依訴訟上之待證事實「倘有懷疑，
    則從被告之利益作解釋」之證據法則，為有利於受處分人之
    認定。
四、經查：
（一）本件證人即開單掣發之舉發員警李文正於本院調查時到庭
      證稱：97年7 月3 當天伊與周暐凱警員一同服巡邏勤務，
      在延平路口就發現有一機車騎士未戴安全帽並打行動電話
      ，當時與該機車距離有10至20公尺，該違規機車是白色的
      ，伊口頭請騎士停車受檢，騎士便加速逃逸，伊有記下車
      牌，當時距離只有1 公尺，後來回到派出所查車籍資料，
      資料上所示亦為是白色之機車，且印象中車前沒有裝籃子
      等語；另證人周暐凱警員於本院調查時亦結稱：伊沒有看
      到車號，只有看到該機車騎士未戴安全並打行動電話，當
      時這輛機車在對向，伊見到該機車騎士是男的，但不是在
      庭的異議人，機車之顏色、廠牌其都沒有注意，因為伊習
      慣看騎士的臉等情，業據證人李文正、周暐凱證述在卷（
      見本院卷第42至45頁）。另觀諸異議人庭呈車牌號碼BF3-
      771 號重型機車之照片、行照等資料（見本院卷第49 至
      50頁），皆顯示異議人所有之機車顏色為黑色、車前裝有
      籃子，與證人李文正證其當時所見到之違規機車為白色、
      車前未裝置籃子等情顯不相同，且證人周暐凱亦證述：當
      時看到騎車之男子並非異議人，則當日違規駕駛人究竟是
      否為異議人，違規車輛究否係上揭車號重型機車，已非無
      疑。
（二）又異議人稱其於97年7 月3 日上午11時5 分許刷卡出廠後
      ，便因公務外出至臺北出差，於同日下午4 時8 分許始回
      廠，此有普生股份有限公司98年2 月23日（98）普人資字
      第001 號函暨所附之97年度從業人員請假表、異議人之97
      年7 月3 日公務外出申請單、該公司97年7 月出勤明細表
      各1 份（見本院卷第27至30頁）在卷可稽。復參酌異議人
      所提之國立臺灣大學繳費發票2 紙、中油公司汀州路加油
      站統一發票影本（見本院卷第16頁），是異議人辯稱其中
      午12時許至下午3 時許皆在臺北市區洽公，當無可能在同
      日之下午1時50分許至本件違規地點一節，尚非無理。
（三）又處分機關逕行舉發本件違規行為復無任何照相或其他科
      學證據佐證，異議人又否認當時將該機車借予他人使用，
      再佐以目前社會使用偽造、變造之車牌，供人犯罪或違規
      騎乘之用，以躲避查緝之不法情事，屢見不鮮，且本件舉
      發員警係至勤務執行完畢後於派出所始查詢車籍資料，對
      於違規車牌號碼之辨識、記憶難保無誤，又縱使證人李文
      正對於車號之辨識、記憶無誤，亦無法排除違規車輛之車
      牌係遭偽造之可能。從而，異議人執前詞置辯，應可採信
      。
五、綜上所述，本件交通違規之行為人既非異議人，又無積極證
    據足資佐證異議人有將上開車輛交由他人騎駛，復無法排除
    冒用車牌之可能性，依前揭證據法則，即應為有利於異議人
    之認定，原處分機關未予詳查，遽予裁罰，容有未洽，本件
    異議為有理由，原處分均應予撤銷，並諭知異議人不罰。
六、據上論結，應依道路交通案件處理辦法第20條前段，裁定如
    主文。
中    華    民    國    98    年    6    月    3     日
                            交通法庭法  官  林佑珊
以上正本證明與原本無異。
如不服本裁定，應於裁定送達後5日內向本院提出抗告狀。
中    華    民    國    98    年    6    月    3     日
                                    書記官  蕭惠婷


司法院資訊處製作；財團法人民間司法改革基金會備份。
